【裁判字號】    98,交聲,1387
【裁判日期】    980923
【裁判案由】    聲明異議
【裁判全文】
臺灣高雄地方法院交通事件裁定        98年度交聲字第1387號
原處分機關  高雄市政府交通局
異  議  人  甲○○
上列異議人因違反道路交通管理處罰條例案件，對於高雄市政府
交通局中華民國98年5 月11日所為之處分（原處分案號：高市交
裁字第裁32-SK0000000號），聲明異議，本院裁定如下：
    主  文
異議駁回。
    理  由
一、原處分意旨略以：受處分人乙○○駕駛其所有車號ZU-5575
    號自用一般小客車，於民國98年4 月8 日上午2 時32分許，
    在臺南市○○路海口宮濱海陸橋往北處，因「行車速度，超
    過規定之最高時速60公里以上未滿80公里」，違反道路交通
    管理處罰條例第43條第1 項第2 款規定，依違反道路交通管
    理事件統一裁罰基準及處理細則第43、44、67條規定，裁處
    受處分人罰鍰新臺幣（下同）8,000 元，並依第63條記違規
    點數3點，施以道安講習等語。
二、聲明異議意旨略以：伊於98年4 月8 日早上並未注意車牌不
    見，至同日下午4 時許，經友人告知怎麼沒有車牌？始發現
    車牌不見而報警，警員詢問何時遺失，因伊不知車牌遺失時
    間，故以至警局報案時間為失竊時間，事後與鄰居聊天，始
    知鄰居於當日凌晨0 時許已經發現車牌不見，該違規車輛是
    竊取伊之車牌，裝上其他車體後去飆車等語。
三、按受處分人不服道路交通管理處罰條例第8 條主管機關所為
    之處罰者，固得依同條例第87條第1 項規定，於收到裁決書
    之翌日起20日內，向管轄地方法院聲明異議，惟於訴訟上得
    為聲明異議之主體者，限於同條例第8 條之主管機關所處罰
    之受處分人，如非受處分人，自不得據以聲明異議，是非受
    處分人聲明異議者，於法律上之程式即有未合。又交通法庭
    認聲明異議不合法律上之程式者或其異議權已經喪失者，應
    以裁定駁回之，但其不合法律上之程式可補正者，應先定期
    命為補正，逾期不補正者，即予駁回，道路交通案件處理辦
    法第18條定有明文。而公法上爭議事件之當事人適格有無欠
    缺，乃係個案實體保護要件之審查事項，與單純程序要件之
    具備與否不能混為一談，亦即程序規定上所稱不備要件依其
    性質得為補正者，並不包含當事人適格等實體權益保護必要
    之欠缺（最高行政法院90年6 月份庭長法官聯席會議決議參
    照），即依道路交通管理處罰條例第89條準用刑事訴訟法相
    關規定，亦無得於案件繫屬後准許變更當事人之根據。從而
    如非受處分人聲明異議，並無從命為補正。
四、經查：
  (一)懸掛異議人甲○○所有之車牌號碼ZU-5575 號自用小客車，
    於98年4 月8 日2 時32分許，行經臺南市○○路海口宮近濱
    海路橋往北處，有限速70公里、經測速時速139 公里、超速
    69公里（60公里以上未滿80公里）之違規行為，經臺南市警
    察局交通隊警員以甲○○違反道路交通管理處罰條例第43條
    第1 項第2 款規定掣單舉發，經異議人於98年4 月27日到案
    陳述於伊98年4 月8 日下午5 時許發現該車車牌被偷等語，
    復於98年5 月11日到案申請歸責實際駕駛人乙○○，原處分
    機關遂依據汽車所有人提供違規駕駛人申報書，暨道路交通
    管理處罰條例第9 條、第43條第1 項及違反道路交通管理事
    件統一裁罰基準表規定，於98年5 月11日開立裁決書裁處「
    乙○○」罰鍰8,000 元，並依同條例第63條第1項 第3 款規
    定記違規點數3 點，施以道安講習等情，有臺南市警察局南
    市警交字第SK0000000 號舉發違反道路交通管理事件通知單
    、98年4 月27日交通違規陳述單及查詢單（填單人：甲○○
    ）、高雄市政府交通局98年6 月15日高市交裁字第09800289
    88號函暨檢附之逕行舉發案件汽車所有人提供違規駕駛人申
    報書1 份、臺南市警察局98年5 月4 日南市警交字第098501
    4482號函及高雄市政府交通局98年5 月11日高市交裁字第裁
    32-SK0000000號違反道路交通管理事件裁決書1 份暨委任書
    各1 份在卷可稽。是本件依法得聲明異議者自以受處分人「
    乙○○」為限。
  (二)受處分人乙○○於98年5 月11日出具委任書，委任甲○○代
    為處理本案違反道路交通管理事件罰鍰繳納，及洽領其所屬
    交通違規案件之裁決書，與相關之道路交通安全講習通知單
    ，其於辦理過程中應為之一切手續乙節，固有委任書1 紙在
    卷為憑（見本院卷第7 頁），縱解釋包含委任受任人甲○○
    代為聲明異議，惟甲○○亦僅得代理乙○○以有聲明異議權
    人「乙○○」之名義聲明異議，尚不因此使法律上之聲明異
    議權人變更為受任人甲○○。觀諸本件聲明異議狀中之聲明
    人、具狀人部分均填載為異議人「甲○○」，聲明異議狀之
    內容亦未提及係代理乙○○提起本件聲明異議之意旨，而「
    甲○○」並非本件交通違規案件裁決書之受處分人，則甲○
    ○所為本件聲明異議，顯然不合法律上之程式，且屬無從補
    正之事項，自難認為合法。縱證人即受處分人乙○○於98年
    7 月30日本院調查時證稱：伊有委任甲○○聲明異議，當時
    伊等以為要用車主名義聲明異議，聲明異議狀係誤載等語（
    見本院卷第31至32頁），堪認其有委任甲○○為代理人之意
    ，惟所謂「代理」係指代理人於代理權限內，以委任人名義
    所為之意思表示，並直接對委任人發生效力，則本件受處分
    人乙○○委任代理人甲○○聲明異議，須以其本人「乙○○
    」名義聲明異議始符代理意涵，惟本件聲明異議係以「甲○
    ○」名義提出之情，已如前述，即難認為適法，自應予以駁
    回。
五、據上論斷，應依道路交通案件處理辦法第18條，裁定如主文
    。
中    華    民    國    98    年    9     月    23    日
                    交通法庭    法  官  曾鈴
以上正本證明與原本無異。
如不服本裁定，應於收受送達後5 日內向本院提出抗告狀。
中    華    民    國    98    年    9     月    24    日
                                書記官  李月君


司法院資訊處製作；財團法人民間司法改革基金會備份。
